【裁判字號】    95,上訴,300
【裁判日期】    950615
【裁判案由】    違反槍砲彈藥刀械管制條例
【裁判全文】
臺灣高等法院臺中分院刑事判決         95年度上訴字第300號
上  訴  人  臺灣臺中地方法院檢察署檢察官
被      告  乙○○
指定辯護人  本院公設辯護人  王金陵
上列上訴人因被告違反槍砲彈藥刀械管制條例案件，不服臺灣臺
中地方法院94年度訴字第3763號中華民國94年12月21日第一審判
決（起訴案號：臺灣臺中地方法院檢察署94年度偵字第15959號)
，提起上訴，本院判決如下：
    主  文
原判決撤銷。
乙○○共同未經許可，製造可發射子彈具有殺傷力之改造手槍之
主要組成零件，處有期徒刑參年，併科罰金新台幣伍萬元，罰金
如易服勞役，以銀元參佰元即新台幣玖佰元折算壹日。扣案如附
表一所示之可發射子彈具有殺傷力之改造手槍主要零組件及彈簧
壹個、鋼刷壹支、固定鉗壹具，均沒收
   犯罪事實
一、乙○○與姓名年籍不詳蔡姓之成年男子（年約30歲）共同基
    於未經許可，持有及製造可發射子彈具有殺傷力之改造手槍
    之主要組成零件之犯意聯絡，於民國94年9月初某日，在其
    台中縣沙鹿鎮○○街5號住處，收受蔡姓成年男子所交付之
    如附表一編號1至4所示可發射子彈具有殺傷力之改造手槍主
    要組成零件及如附表一編號5土造轉輪1個（交付時該土造轉
    輪尚未貫通），同意以附表一編號1至4為樣本，為其製造成
    可發射子彈具有殺傷力之改造手槍之主要組成零件，而未經
    許可與蔡姓男子共同持有附表一編號1至4所示可發射子彈具
    有殺傷力之改造手槍之主要組成零件。約兩星期後，乙○○
    旋即在上開住處，依照附表一編號4之樣本，以其所有之電
    鑽1把，將蔡姓男子所交付之上開土造轉輪，予以貫通，去
    除彈倉內阻鐵，而改造完成如附表一編號5所示具有殺傷力
    之改造手槍主要組成零件，並持有之。其餘附表一編號1至3
    之部分，因其並無此部分之技術，致未著手改造。嗣於94年
    9月30日10時20分許，經警持法院核發之搜索票，在上開住
    處查獲如附表編號1至5所示之主要組成零件，及其所有供改
    造上開主要組成零件所用之彈簧1個、銅刷1支及固定夾鉗1
    具。
二、案經臺中縣警察局大甲分局報請臺灣臺中地方法院檢察署檢
    察官偵查起訴。
    理  由
一、訊據被告乙○○對於上開犯行坦承不諱（見本院卷第18、34
    、35頁），並有如附表一所示之改造手槍之主要組成零件及
    被告所有用以改造轉輪之彈簧、鋼刷、固定鉗扣案可證。而
    扣案之上開改造手槍主要組成零件，經送鑑定結果，均係仿
    半自動手槍製造之滑套、槍管；另轉輪2個，1個係金屬轉輪
    ，另1個即係土造轉輪（仿造之廠牌詳見附表所載)，且該土
    造轉輪業已改造完成，足以作為組裝槍枝之零件等情，亦有
    內政部警政署刑事警察局94年10月27日刑鑑字第0940150658
    號槍彈鑑定書及95年4月13日刑鑑字第0950038545號函在卷
    可參（見偵查卷第22至26頁，本院卷第22、23頁）。足見被
    告之自白與事實相符，應堪採信，本件事證明確，被告之犯
    行應堪認定。
二、核被告所為，係犯槍砲彈藥刀械管制條例第13條第 4項持有
    可發射子彈具有殺傷力之改造手槍之主要組成零組成零件罪
    （指附表一編號1至4部分)及同條例第13條第1項之製造可發
    射子彈具有殺傷力之改造手槍主要組成零件罪（指附表一編
    號5部分)，被告與蔡姓男子就上開犯行，有犯意之聯絡及行
    為之分擔，應論以共同正犯。被告製造完成附表一編號 5之
    轉輪，並持有之，其持有之低度行為，應為製造之高度行所
    吸收，不另論罪。附表一編號 5之轉輪已製造完成，詳如前
    述，公訴人認此部分僅構成製造未遂罪（既遂、未遂罪均係
    觸犯同一法條，無庸變更起訴法條），尚有未洽。被告同時
    持有附表一編號1至4所示之主要組成零件，為想像競合犯，
    應依刑法第55條之規定，從一重處斷。所犯上開 2罪，有方
    法結果之牽連關係，應依刑法第55條牽連犯之規定，從情節
    較重之製造槍砲主要組成零件既遂罪論處。原審以被告罪證
    明確，予以論罪科刑，固非無見。惟：(一)原審疏未認定被告
    與蔡姓男子應構成共同正犯；(二)附表一編號 5之轉輪已製造
    完成，原審誤認尚未製造完成；(三)附表二之槍身，扳機已損
    壞，槍管部分內具阻鐵，無法使用（詳如後述），原審誤認
    被告就此部分亦構成持有改造手槍之主要組成零件罪，以上
    均有未洽。公訴人上訴意旨指摘原判決疏未認定蔡姓男子亦
    係共同正犯，為有理由，且原判決亦有上述可議之處，自應
    由本院將原判決撤銷改判。爰審酌被告受託製造槍枝主要組
    成零件，嚴重影響社會治安，惟考其並無前科，素行良好，
    犯後坦承犯行，已有悔意，及犯罪之動機、目的、手段等一
    切情狀，量處如主文所示之刑，並諭知罰金易服勞役之折算
    標準。扣案如附表一編號1至5所示之物，為違禁物，應依刑
    法第38條第1項第1款規定宣告沒收。另扣案之彈簧1個、鋼
    刷1枝、固定鉗1只，則為被告所有供犯罪所用之物，應依刑
    法第38條第1項第2款規定宣告沒收，至電鑽 1把，應非違禁
    物，且未扣案，形體不明，為免將來執行困難，爰不另宣告
    沒收。又扣案如附表二所示之物，均無法使用，顯非違禁物
    ，且槍砲彈藥刀械管制條例又無處罰預備製造槍砲主要組成
    零件罪，自無從宣告沒收，附此敘明。
三、公訴意旨略以：被告收受蔡姓男子所交付如附表二之槍身及
    槍管部分，亦觸犯槍砲彈藥刀械管制條例第13條第 4項持有
    改造手槍之主要組成零件罪嫌。惟查，附表二之槍身、槍管
    經送鑑定結果，槍身部分欠缺轉輪且扳機已損壞，槍管部分
    內具阻鐵等情，此有內政部警政署刑事警察局94年10月27日
    刑鑑字第0940150658號槍彈鑑定書在卷可參（見偵查卷第22
    至26頁），足見此部分之槍身、槍管尚無法使用，應認尚非
    屬改造手槍之主要組成零件，因公訴人認此部分，與前開起
    訴並經論罪之部分有裁判上一罪之關係，爰不另為無罪之諭
    知。
四、公訴人上訴意旨雖另以：被告改造如附表一編號5之轉輪，
    顯係要供組成槍枝之用，是被告之改造行為應係製造槍枝之
    著手行為，被告所為自應構成上開條例第8條第5項、第1項
    之製造可發射子彈具有殺傷力之改造手槍未遂罪，而非單純
    之改造槍枝主要組成零件罪等語。訊據被告堅決否認有此部
    分之犯行，辯稱：伊並未改造槍枝，蔡姓男子雖有留下附表
    一、二所示之物，然伊看外型即知無法作成槍枝，故未加以
    組裝等語。經查，被告於警詢係供承：蔡仔拜託伊將附表一
    、二之東西改造成鐵質，可以組裝成可發射子彈之槍枝，蔡
    仔提供零件後，伊只作轉輪手槍的部分，即以電鑽將轉輪貫
    穿，伊尚未將查扣的零件組裝過，所以不知道是否可以組成
    槍枝等語（見警卷第2至4頁）；於偵查中則供稱：遭查扣之
    零件係蔡先生交給伊的，他拿給伊，要伊仿造這些樣本做，
    但因伊並非專業，還在摸索中，沒辦法做，就先將這些東西
    擺著，伊僅照著樣本，使用電鑽欲貫穿附表一編號5之轉輪
    ，但沒有辦法貫通（按此部分業經貫通，詳如前述）等語（
    見偵查卷第22、21頁）；於原審則供稱：扣案之零件都是朋
    友蔡先生寄放的，他叫伊仿造，放了兩個星期後，伊才用電
    鑽將轉輪打通等語（見原審卷第23頁）。是依被告上開供述
    ，僅能證明其受蔡姓男子之委託，仿造蔡姓男子所交付之零
    件而已，尚不足以證明被告有改造槍枝之行為，此外，公訴
    人於本院又未提出其他證據足以佐證被告有改造槍枝之行為
    ，公訴人此部分之上訴為無理由，附此敘明。
據上論結，應依刑事訴訟法第369條第1項前段、第364條、第299
條第1項前段，槍砲彈藥刀械管制條例第13條第1項、第 4項，刑
法第11條前段、第28條、第55條、第38條第1項第 1款、第2款，
判決如主文。
本案經檢察官甲○○到庭執行職務。
中    華    民    國    95    年    6    月    15     日
            刑事第十庭  審判長法  官  林  照  明
                              法  官  唐  光  義
                              法  官  蔡  名  曜
上列正本證明與原本無異。
如不服本判決，須對於刑事訴訟之判決有上訴時，始得於本判決
送達後十日內向本院提出上訴狀，其未敘述理由者，應於提出上
訴狀後十日內向本院補提出理由書，並按他造當事人之人數提出
繕本。
                              書記官  劉  恆  宏
中    華    民    國    95    年    6    月  20       日
附錄本案所犯法條全文
槍砲彈藥刀械管制條例第13條
未經許可，製造、販賣或運輸槍砲、彈藥之主要組成零件者，處
3年以上10年以下有期徒刑，併科新台幣700萬元以下罰金。
未經許可，轉讓、出租或出借前項零件者，處1年以上7年以下有
期徒刑，併科新台幣500萬元以下罰金。
意圖供自己或他人犯罪之用，而犯前二項之罪者，處5年以上有
期徒刑，併科新台幣1千萬元以下罰金。
未經許可，持有、寄藏或意圖販賣而陳列第1項所列零件者，第6
月以上5年以下有期徒刑，併科新台幣300萬元以下罰金。
第1項至第3項之未遂犯罰之。
附表一：
     ┌──┬──────┬───┬───┬───────┬──────┐
     │編號│品       名 │數  量│材  質│  法律定性    │ 備      註 │
     ├──┼──────┼───┼───┼───────┼──────┤
     │ 1  │仿COLT廠半自│  1   │ 金屬 │槍砲之主要組成│鑑定書照片1 │
     │    │動手槍之滑套│      │      │零件          │            │
     ├──┼──────┼───┼───┼───────┼──────┤
     │ 2  │仿COLT廠半自│  1   │ 金屬 │槍砲之主要組成│鑑定書照片2 │
     │    │動手槍之槍管│      │      │零件（已管通）│            │
     ├──┼──────┼───┼───┼───────┼──────┤
     │ 3  │仿BERETTA廠 │  1   │ 金屬 │槍砲之主要組成│鑑定書照片3 │
     │    │半自動手槍之│      │      │零件          │            │
     │    │滑套        │      │      │              │            │
     ├──┼──────┼───┼───┼───────┼──────┤
     │ 4  │轉輪        │  1   │ 金屬 │槍砲之主要組成│鑑定書照片7 │
     │    │            │      │      │零件（已貫通）│            │
     ├──┼──────┼───┼───┼───────┼──────┤
     │5   │轉輪        │  1   │ 金屬 │槍砲之主要組成│鑑定書照片8 │
     │    │            │      │      │零件          │            │
     └──┴──────┴───┴───┴───────┴──────┘
附表二
     ┌──┬──────┬───┬───┬───────┬──────┐
     │編號│品       名 │數  量│材  質│  內部構造    │ 備      註 │
     ├──┼──────┼───┼───┼───────┼──────┤
     │1   │仿BERETTA廠 │  1   │ 金屬 │槍管未貫通    │鑑定書照片4 │
     │    │半自動手槍之│      │      │              │            │
     │    │槍管        │      │      │              │            │
     ├──┼──────┼───┼───┼───────┼──────┤
     │2   │仿SMITH＆   │  1   │ 金屬 │扳機損壞      │鑑定書照片5 │
     │    │WESSON廠轉輪│      │      │              │、6         │
     │    │手槍之槍身  │      │      │              │            │
     │    │（槍枝管制編│      │      │              │            │
     │    │號0000000000│      │      │              │            │
     │    │號）        │      │      │              │            │
     └──┴──────┴───┴───┴───────┴──────┘
                                                      Ａ


司法院資訊處製作；財團法人民間司法改革基金會備份。
